【裁判字號】    97,重訴,4114
【裁判日期】    971128
【裁判案由】    殺人
【裁判全文】
臺灣臺中地方法院刑事判決            97年度重訴字第4114號
公  訴  人  臺灣臺中地方法院檢察署檢察官
被      告  甲○○
                    （現羈押於臺灣臺中看守所）
指定辯護人  本院公設辯護人  乙○○
上列被告因殺人案件，經檢察官提起公訴（97年度偵字第20318
號）及移送併案審理（97年度偵字第24769號），本院判決如下
：
    主  文
甲○○犯殺人罪，處有期徒拾陸年。扣案之小白菜刀壹把沒收。
    事  實
一、甲○○與其妻曹紅英感情不睦，雙方約於民國97年8月30日
    下午3時許在臺中火車站前協議離婚事宜，甲○○前因已多
    次與曹紅英協議均因曹紅英要求給付之金額過高，而心生不
    滿，遂於同日中午下班後，即先至臺中縣東勢鎮○○道路之
    青山五金行購買小白菜刀1把，預備如再不能與曹紅英達成
    合議，即動手殺害曹紅英，嗣甲○○與曹紅英見面後，走至
    臺中市○○路172號之全家便利商店前協議離婚，因曹紅英
    要求甲○○支付新臺幣 (下同）60萬元，甲○○只願支付30
    萬元，雙方發生爭執，甲○○竟基於殺人之犯意，以預藏之
    小白菜刀砍殺曹紅英之頸部，使曹紅英受左頸動脈斷裂、左
    內頸靜脈撕裂傷合併出血性休克，導致缺氧性腦病變合併腦
    水腫，經送醫救治，仍因傷重延至97年9月26日死亡。
二、案經臺中市警察局第一分局報告臺灣臺中地方法院檢察署檢
    察官偵查起訴及移送併案審理。
    理  由
一、證據能力部分：
  (一)按被告以外之人於審判外之言詞或書面陳述，除法律有規定
    者外，不得作為證據；被告以外之人於審判中有下列情形之
    一，其於檢察事務官、司法警察官或司法警察調查中所為之
    陳述，經證明具有可信之特別情況，且為證明犯罪事實之存
    否所必要者，得為證據：一、死亡者。二、身心障礙致記憶
    喪失或無法陳述者。三、滯留國外或所在不明而無法傳喚或
    傳喚不到者。四、到庭後無正當理由拒絕陳述者；該言詞或
    書面陳述，雖不符刑事訴訟法第159條之1至第159條之4之規
    定，而經當事人於審判程序同意作為證據，法院審酌該言詞
    陳述或書面陳述作成時之情況，認為適當者，亦得為證據；
    當事人、代理人或辯護人於法院調查證據時，知有第159條
    第1項不得為證據之情形，而未於言詞辯論終結前聲明異議
    者，視為有前項之同意，刑事訴訟法第159條第1項、第159
    條之3、第159條之5分別定有明文。核其立法理由在於傳聞
    證據未經當事人之反對詰問予以核實，乃排斥其證據能力。
    惟當事人如放棄對原供述人之反對詰問權，於審判程序表示
    同意該等傳聞證據可作為證據，此時，法院除認該傳聞證據
    欠缺適當性外，自可承認其證據能力。又當事人、代理人或
    辯護人於調查證據時，知有刑事訴訟法第159條第1項不得為
    證據之情形，卻表示「對於證據調查無異議」、「沒有意見
    」等意思，而未於言詞辯論終結前聲明異議者，應視為已有
    將該等傳聞證據採為證據之同意（參見最高法院94年度臺上
    字第2976號判決意旨）。
  (二)本件檢察官、被告及辯護人於審判期日，對本案之全部證據
    之證據能力均不爭執，復於審判期日就本院提示之證據於言
    詞辯論終結前，均未就所調查之證據主張有刑事訴訟法第15
    9條不得為證據之情形，且均表示無意見，本院審酌該等證
    據作成時，亦無不適當之處，是參考上開最高法院判決要旨
    ，應視為已有將該等傳聞之證據採為證據之同意，本案經調
    查之證據均有證據能力。
二、認定犯罪事實所根據的證據及理由：
  (一)被告甲○○於本院審理中坦白承認確有於上開時、地殺害被
    害人曹紅英之事實，核與目擊證人楊慶煌、李瑞葆於警詢中
    證述情節相符，並有被告所使用殺害被害人之小白菜刀1把
    扣案可佐，而扣案之小白菜刀為木柄、不銹鋼金屬刀鋒，刀
    鋒呈鐮刀狀，全長18公分，刀鋒部分長9.5公分，刀鋒銳利
    ，質地堅硬，客觀上足使用作為殺害他人生命之兇器，亦經
    本院於審理中當庭勘驗屬實，被告自白與事實相符，應堪採
    信。
  (二)被害人因受被告砍殺，受有左頸動脈斷裂、左內頸靜脈撕裂
    傷合併出血性休克、缺氧性腦病變合併腦水腫之傷害，經送
    醫急救後，仍延至97年9月26日死亡，有衛生署臺中醫院診
    斷證明書、病歷摘要、中國醫藥大學附設醫院診斷證明書、
    臺灣臺中地方法院檢察署檢察官勘驗筆錄、相驗屍體證明書
    、法醫驗斷書各1份附卷可稽。
  (三)有查獲現場測繪圖、臺中市警察局第一分局搜索扣押筆錄各
    1份、現場、被害人住院及監視器翻拍照片數幀存卷可參。
  (四)本件事證明確，被告犯行洵堪認定。
三、論罪科刑的理由：
  (一)核被告所為，係犯刑法第271條第1項之殺人罪。起訴書雖記
    載被告係犯刑法第271條第2項、第1項之殺人未遂罪嫌，惟
    被害人業於97年9月26日死亡，已如前述，公訴人亦當庭更
    正犯罪事實及適用法條，本件毋庸變更起訴法條，併此敘明
    。
  (二)檢察官移送併案部分，其犯罪事實與本案起訴犯罪事實相同
    ，核為同一案件，本院自得併予審究。
  (三)被告前雖因傷害被害人經本院於97年5月27日以97年度暫家
    護字第374號核發民事暫時保護令，於97年5月29日寄存送達
    被告，並於97年8月27日以97年度家護字第789號核發通常保
    護令，並於97年9月1日送達被告，然上開暫時保護令自核發
    通常保護令時（即97年8月27日）失其效力，此經本院調閱
    本院97年度家護字第789號卷宗查明，則本件案發之時即97
    年8月30日上開暫時保護令業已失效，而上開通常保護令尚
    未經被告收受，是尚難認被告有何違反保護令之犯行，併此
    敘明。
  (五)爰審酌被告犯罪之動機、目的、手段，前因家庭暴力案件，
    經本院核發保護令，仍不知警惕，不思以正當方式解決婚姻
    問題，因離婚之條件未能談成即殺害被害人，前往協商之前
    即購買扣案之小白菜刀預謀殺人，並在公共場所公然行兇，
    惡性非輕，影響社會治安甚鉅，然犯罪後尚能坦承犯行，深
    知悔悟，態度良好等一切情狀，量處如主文所示之刑。
  (六)扣案之小白菜刀1把，係供犯罪所用之物，且為被告所有，
    業經被告供明在卷可按，爰依刑法第38條第1項第2款併予宣
    告沒收；另扣案被告行兇時所穿著之衣褲及鞋子，為被告平
    時所穿，此經被告供明在卷，非供犯本件所用，爰不為沒收
    之諭知。
四、適用法律依據：
  (一)刑事訴訟法第299條第1項前段。
  (二)刑法第271條第1項、第38條第1項第2款。
本案經檢察官滕治平到庭執行職務。
中    華    民    國    97    年    11    月    28    日
                刑事第四庭  審判長法  官  唐光義
                                  法  官  簡芳潔
                                  法  官  洪挺梧
以上正本證明與原本無異。
如不服本判決應於收受送達後10日內向本院提出上訴書狀，並應
敘述具體理由；其未敘述上訴理由者，應於上訴期間屆滿後20日
內向本院補提理由書（均須按他造當事人之人數附繕本）「切勿
逕送上級法院」。
                                 書記官  劉雅玲
中    華    民    國    97    年    11    月    28    日
附錄本判決論罪科刑法條：
中華民國刑法第271條
（普通殺人罪）
殺人者，處死刑、無期徒刑或10年以上有期徒刑。
前項之未遂犯罰之。
預備犯第1項之罪者，處2年以下有期徒刑。


司法院資訊處製作；財團法人民間司法改革基金會備份。
